【裁判字號】    95,抗,638
【裁判日期】    951128
【裁判案由】    本票裁定
【裁判全文】
臺灣臺北地方法院民事裁定               95年度抗字第638號
抗  告  人  雙全營造工程股份有限公司
法定代理人  甲○○
非訟代理人  乙○○
上列抗告人因與相對人台灣土地銀行股份有限公司間本票裁定事
件，對於民國95年7月31日本院簡易庭95年度票字第80757號裁定
提起抗告，本院裁定如下：
    主  文
抗告駁回。
抗告程序費用新台幣壹仟元由抗告人負擔。
    理  由
一、按執票人向本票發票人行使追索權時，得聲請法院裁定後強
    制執行，票據法第123 條定有明文。本票執票人，依票據法
    第123 條規定，聲請法院裁定許可對發票人強制執行，性質
    上係屬非訟事件，此項聲請之裁定及抗告法院之裁定，僅依
    非訟事件程序以審查強制執行許可與否，並無確定實體上法
    律關係存否之效力，如發票人就票據債務之存否有爭執時，
    應由發票人另提起確認之訴，以資解決，最高法院57年度台
    抗字第76號著有判例可資參照。
二、本件相對人主張：伊執有抗告人於民國（下同）88年8月4日
    簽發之本票1紙，內載金額新台幣（下同）5千萬元，付款地
    在伊公司，利息按年息7.11%計算，免除作成拒絕證書，到
    期日為93年3月15日（下稱系爭本票），詎於到期日提示僅
    獲部分付款，其餘1116萬元未獲付款，為此依票據法第123
    條規定聲請裁定就上開金額及自提示日起算約定利息許可強
    制執行等情，已據其提出本票1紙為證，原裁定予以准許，
    形式上審查即無不合。抗告意旨雖稱：（一）系爭本票之發
    票日為88年8月4日，（系爭本票上之「到期日93年3月15日
    」，並非發票人所填寫）故而應屬見票即付之本票，而依票
    據法第22條之第1項之規定，見票即付之本票，自發票日起
    算3年間不行使，因時效而消滅，是系爭本票之權利迄今已
    罹於3年之時效而消滅。（二）相對人並未就系爭本票為提
    示之行為（三）系爭本票並非及於當初所約定之擔保債權範
    圍（四）相對人對於系爭本票並未支付對價等語，而請求廢
    棄原裁定云云；惟查，匯票上雖有免除拒絕證書之記載，執
    票人仍應於所定期限內，為承兌或付款之提示，但對於執票
    人主張未為提示者，應負舉證之責，此項規定於本票準用之
    ，票據法第95條第124條定有明文。本件本票既載明「此票
    免除作成拒絕證書」字樣，則執票人即相對人聲請裁定准予
    強制執行時，主張屆期提示未獲付款即為已足，毋庸就曾為
    提示為何證明，至抗告人另爭執系爭本票之到期日並非相對
    人填載或罹於時效，系爭本票非約定擔保債權之範圍、系爭
    本票未支付對價等情，縱屬實在，此均屬實體法上之爭執，
    應由抗告人另行提起訴訟以資解決，於非訟程序無從加以審
    究。從而，抗告意旨指摘原裁定不當，求予廢棄，為無理由
    ，應予駁回。
三、本件抗告程序費用，依非訟事件法第17條之規定，為1000元
    。
四、據上論結，本件抗告為無理由，爰依非訟事件法第21條第2
    項、第24條第1項、第46條、民事訴訟法第495條之1第1項、
    第449條第1項、第78條，裁定如主文。
中    華    民    國    95    年    11   月   28     日
                  民事第一庭  審判長法  官 詹文馨
                                    法  官 楊絮雲
                                    法  官 朱漢寶
以上正本係照原本作成。
如不服本裁定，僅得於收受本裁定正本送達後10日內，以適用法
規顯有錯誤為理由，向本院提出再抗告狀，（須附繕本一份及繳
納再抗告裁判費新台幣1,000元），經本院許可後始可再抗告。
中    華    民    國    95    年    11   月    28    日
                              書  記  官  黃瓊玉


司法院資訊處製作；財團法人民間司法改革基金會備份。
